【裁判字號】    97,再易,5
【裁判日期】    970818
【裁判案由】    損害賠償
【裁判全文】
臺灣士林地方法院民事判決               97年度再易字第5號
再審原告    甲○○
再審被告    黃金井即信林汽車商行
上列再審原告與黃金井即信林汽車商行間損害賠償在事件，再審
原告對於中華民國97年2 月27日本院96年度簡上字第43號確定判
決提起再審之訴，本院判決如下：
    主  文
再審之訴駁回。
再審訴訟費用新臺幣貳仟捌佰貳拾元由再審原告負擔。
    事實及理由
壹、程序方面：
    本件再審原告係於民國97年3 月11日收受原確定判決，有附
    於原確定判決案卷之本院送達證書可稽。再審原告於97年3
    月26日提起本件再審之訴，有本院收狀戳章為憑，未逾民事
    訴訟法第500 條第1 項所規定30日之不變期間，自屬合法，
    合先敘明。
貳、實體方面：
一、再審原告主張：
  (一)再審原告於92年12月20日向再審被告購買車牌號碼B2-4109
    號之自用小客車1 輛（以下簡稱系爭汽車），於同年12月22
    日完成過戶交車，已付清全部價款新臺幣（以下同）12萬5,
    000 元，惟系爭汽車交付後未滿1 個月，即於93年1 月19日
    發生引擎汽缸燒裂情事，經送檢修，始知悉係因冷氣散熱馬
    達及風扇葉片卡死不轉、塑膠葉片軸套熔毀，失去散熱功能
    所引起。而拆下該冷氣散熱馬達及風扇，發現已蒙塵埃甚厚
    及銹蝕痕跡老舊，顯係毀損數月以上之舊品，於交車時已有
    無法運轉之瑕疵，再審被告應負買賣瑕疵、不完全給付之損
    害賠償責任，且再審被告隱瞞上述瑕疵，使再審原告誤信而
    購買系爭汽車，再審被告應負侵權行為損害賠償責任。再審
    原告因上開瑕疵更換中古引擎汽缸蓋支出修繕費3 萬5,100
    元、更換風扇馬達、葉片支出修繕費4,000 元，且再審原告
    於系爭汽車自93年1 年19日至同年2 月7 日共20日之送修期
    間支出交通費用3 萬5,000 元，並受有精神上損害10萬元，
    總計17萬4,100 元。
  (二)倘原確定判決之法官依職權調查勘驗證物即系爭汽車引擎室
    之冷氣散熱馬達風扇位置、功能，即可判定冷氣散熱馬達風
    扇熔毀不具功能是否會引起汽缸蓋燒裂，並足以判定冷氣散
    熱馬達風扇係交車前或交車後熔毀，法官未調查勘驗證據，
    乃違反法令。
  (三)原確定判決以再審原告舉證不足為判決理由，惟再審原告提
    出之2 件有利證物，已足夠法官調查勘驗而發現證據真相，
    作為犯罪事實認定之依據，已盡舉證責任，後續調查勘驗證
    據非再審原告職責，證據真相不明，以致無法認定犯罪事實
    ，乃法官不作為之過失造成，非再審原告未盡舉證責任。又
    冷氣散熱馬達風扇熔毀不具功能之瑕疵，為民法第356 條第
    2 項依通常檢查不能發見之瑕疵，買受人未發見責任排除為
    法律明定。
  (四)汽車冷氣壓縮機沒有故障就可送出冷氣使用，冷氣使用時，
    引擎負荷增加，引擎汽缸溫度升高，則需冷氣散熱馬達風扇
    對汽缸風冷卻，防止溫度過高汽缸蓋燒裂。短距離行駛或慢
    速行駛，不論多少日，汽缸溫度不超過限度，皆不會燒裂；
    長距離高速行駛，汽缸溫度超過限度，則會燒裂。故冷氣散
    熱馬達風扇之功能並非冷卻冷氣壓縮機之用。
  (五)證人簡清郎並非汽車電機專業，交車前不知道要檢查冷氣散
    熱馬達風扇，其證詞應係未檢查而未發現零件瑕疵，而非有
    檢查而發見零件無瑕疵，證人非可負責任之鑑定人，所為個
    人意見或推測之詞，依刑事訴訟法第160條不得作為證據。
  (六)原確定判決違反刑事訴訟法第163 條第1 項、第154 條、第
    160 條規定，違反判決無效等語。
  (四)並聲明：(1)原確定判決廢棄。(2)再審被告應給付再審原告17
    萬4,100 元。
二、再審被告則以：再審原告就同一事件多年不斷提起訴訟及上
    訴，本件再審無理由等語置辯，並聲明：再審之訴駁回。
三、按「再審之訴顯無再審理由者，得不經言詞辯論，以判決駁
    回之。」民事訴訟法第502 條第2 項定有明文。復按，民事
    訴訟法第496 條第1 項第1 款所謂適用法規顯有錯誤，係指
    確定判決所適用之法規，顯然不合於法律規定，或與司法院
    現尚有效之大法官會議解釋，或最高法院有效之判例顯然違
    反，或消極的不適用法規，顯然影響裁判者而言（最高法院
    60年度臺再字第170 號判例、司法院大法官釋字第177 號解
    釋參照）。若事實審確定之事實有錯誤或因確定事實其證據
    之取捨不當或判決有不備理由之情形，要皆與適用法規顯有
    錯誤有間，不得據為再審理由（最高法院77年度臺再字第54
    號判決要旨參照）。再按，「當事人主張有利於己之事實者
    ，就其事實有舉證之責任。」「法院不能依當事人聲明之證
    據而得心證，為發現真實認為必要時，得依職權調查證據。
    」民事訴訟法第277 條前段、第288 條第1 項分別定有明文
    。蓋民事訴訟採辯論主義，舉凡法院判決之範圍及為判決基
    礎之訴訟資料均應以當事人之所聲明及所聲明及所主張者為
    限，法院固得依民事訴訟第288 條規定依職權調查證據，然
    法院有無不能得心證或有無其他必要情形，非依職權調查證
    據不可，乃一種事實，法院未為職權調查證據，究不生違背
    法令問題。經查：
  (一)再審原告主張其於92年12月20日向再審被告購買系爭汽車，
    詎系爭汽車於93年1 月19日發生引擎汽缸燒裂情事，經送檢
    修發現係因冷氣散熱馬達及風扇葉片卡死不轉、塑膠葉片軸
    套熔毀，失去散熱功能所引起，應係交車時已有無法運轉之
    瑕疵，請求再審被告應負瑕疵、不完全給付、侵權行為之損
    害賠償責任云云。原確定判決依民事訴訟法第277 條前段規
    定，認再審原告應就系爭汽車交付時已有冷氣散熱馬達及風
    扇無法運轉之瑕疵乙節，負舉證責任，再審原告雖提出照片
    為憑，然系爭汽車於86年9 月出廠、87年6 月26日核發牌照
    ，距兩造買賣時使用已達5 年9 月之久，早逾財政部所公布
    固定資產耐用年數表及固定資產折舊表所定自用小客車耐用
    年數為5 年之折舊標準，縱令事後拆卸之冷氣散熱馬達及風
    扇葉片有慶埃甚厚或鏽蝕痕等情，亦不得逕行臆測系爭汽車
    交付時冷氣散熱馬達及風扇確有無法運轉之瑕疵。且再審原
    告自承交車後每天均有開冷氣，證人即汽車保養人員簡清郎
    亦於臺灣士林地方法院檢察署93年度偵字第7680號偵查案件
    到庭證稱：「告訴人（即再審原告）買車子之後1 個星期後
    將車子牽到我那裡去，車子還好好的，我並無發現任何應該
    要注意的地方〕」、「我當時（指汽缸燒裂後之檢查維修）
    檢查的結果，有1 個風扇不能動……當時我發現不能動的，
    是冷氣的風扇不能動……基本上冷氣風扇的馬達過熱時，該
    保險絲會斷掉，就不會再運作，所以也不會造成熔燬或燒燬
    的情形」等語。原確定判決基上證據，認定再審原告未舉證
    證明系爭汽車交付時有冷氣散熱馬達及風扇無法運轉之瑕疵
    ，亦未舉證證明引擎汽缸燒裂與冷氣散熱馬達及風扇無法運
    轉間，有因果關係存在，前開推論與論理法則相符，並無適
    用法規顯有錯誤之情形。
  (二)又再審原告主張原確定判決法官未依職權調查勘驗證物即系
    爭汽車引擎室之冷氣散熱馬達風扇位置、功能，乃違反法令
    ，且證人簡清郎非專業鑑定人，不得作為證據云云。惟查，
    如前所述，民事訴訟採辯論主義，法院固得依民事訴訟第28
    8 條規定依職權調查證據，惟法院未依職權調查證據，並非
    違背法令，本件原審法院依上述證據，認為已得確切之心證
    ，再審原告尚不得以原審法院未依職權調查勘驗證物，作為
    再審之理由。
  (三)另再審原告主張原審認事用法違反刑事訴訟法第154 條、第
    160 條、第163 條第1 項等規定云云。然本件為民事訴訟事
    件，其程序應依民事訴訟法之規定，而民事訴訟以保護私權
    為目的，原則上採當事人主義（包括處分權主義、辯論主義
    、當事人進行主義）等民事訴訟法上之立法原則，法院依兩
    造於訴訟過程中就系爭私權爭執所為之攻擊防禦方法及所提
    出之證據資料等所獲致之心證為一合理公平之終局裁判，以
    定紛止爭。此與刑事訴訟以實行國家刑罰權為目的，原則上
    採職權主義，二者法理基礎迥異。是再審原告援引刑事訴訟
    法條文，指摘原審判決違背法令云云，容有誤會。
四、綜上，原審判決並無違法或不當之處，再審原告執此指摘原
    確定判決適用法規顯有錯誤，洵無足取。從而，再審原告提
    起本件再審之訴，顯無理由，依首揭規定，爰不經言詞辯論
    ，逕以判決駁回之。
五、據上論結，本件再審原告之訴為顯無理由，依民事訴訟法第
    502 條第2 項、第78條，判決如主文。
中    華    民    國    97    年    8     月    18    日
                  民事第二庭  審判長法官  俞慧君
                              法      官  陳梅欽
                              法      官  陳玉曆
以上正本證明與原本無異。
本件判決不得上訴。
中    華    民    國    97    年    8     月    20    日
                              書  記  官  吳華瑋


司法院資訊處製作；財團法人民間司法改革基金會備份。
